臺灣士林地方法院交通事件裁定　　　93年度交聲更(一)字第47號
原處分機關　臺北市交通事件裁決所
異　議人即
受　處分人　甲○○
上列受處分人因違反道路交通管理處罰條例案件，對於台北市交
通事件裁決所，民國93年5 月25日所為處分（原處分案號：北市
裁三字第裁22-1A0000000號）聲明異議，前經本院93年7 月22日
以93年度交聲字第385 號裁定駁回受處分人之聲明異議後，受處
分人提起抗告，經台灣高等法院於93年9 月30日以93年度交抗字
第658 號裁定發回本院更為裁定，本院裁定如下：
    主  文
原處分撤銷。
甲○○不罰。
    理  由
一原處分意旨略以：異議人即受處分人甲○○所有車號SH -0422
  號自用小客車，於民國93年4 月26日上午10時許，停放在臺北
  市○○街140 巷11弄5 號前時，未依道路交通安全規則之規定
  ，緊靠道路右側停放，經臺北市停車管理處舉發「停車位置不
  依規定」之違規，爰依道路交通管理處罰條例第56條第1 項第
  9 款規定，裁處罰鍰新臺幣600 元。
二異議意旨略以：國泰建設股份有限公司（下稱國泰建設公司）
  前在臺北市○○街推出4 棟大樓之建案，每棟大樓有10戶建物
  ，該建案於第2 棟大樓與第3 棟大樓間，有一空地，該空地係
  屬第2 、3 棟各住戶共有，亦登記為該2 棟大樓各建物區分所
  有權人共有，是該空地屬私人土地非屬道路。異議人即受處分
  人甲○○於70餘年間，向該公司承購位於所建第2 棟大樓內，
  門牌號碼臺北市○○街140 巷11弄5 號3 樓之建物。異議人雖
  於93年4 月26日上午10時許，將所有之前揭自用小客車停放在
  上址，且未緊靠右側停放，惟如前述，上址非道路，乃異議人
  所承購前述建物之公共設施，為一私有土地，屬封閉社區，異
  議人自無停車違規之舉，爰依法聲明異議。
三按汽車駕駛人停車時，有停車時間、位置、方式、車種，不依
  規定者，處新臺幣600 以上1,200 元以下罰鍰；又停車時應依
  車輛順行方向緊靠道路右側，但單行道應緊靠路邊停車；其右
  側前後輪胎外側距離緣石或路面邊緣不得逾40公分，在單行道
  左側停車時，比照辦理，道路交通管理處罰條例第56條第1 項
  第9 款、道路交通安全規則第112 條第2 項固分別定有明文。
  惟所謂「道路」，係指公路、街道、巷衖、廣場、騎樓、走廊
  或其他供公眾通行之地方，此觀道路交通管理處罰條例第3 條
  第1 款規定自明。
四經查異議人於93年4 月26日上午10時許，將所有之前揭自用小
  客車，停放在臺北市○○街140 巷11弄5 號旁，其停放時，未
  緊靠右側停放等情，為異議人所不否認，並有採證照片1 幀在
  卷可參，堪認異議人確有停放車輛未緊靠右側停放之事實。就
  此，異議人則以上詞為辯，是本件應審酌者，乃異議人停放其
  SH -0422自小客車之地點，是否為道路交通安全規則、道路交
  通管理處罰條例所規範之「道路」。查：
  (一)據證人邱富莊於本院至上址勘驗時，結證稱：伊於74年間，
    向國泰建設公司承購臺北市○○街140 巷11弄1 號3 樓，該
    址所在之大樓與異議人所購建物之大樓相鄰，2 棟大樓間有
    一空地（按即本件異議人車停之處）。該空地原屬國泰建設
    公司所有，因伊等承購上開建物，亦承購該空地，該空地為
    屬各大樓住戶共有，屬大樓住戶之公共用地等語。另依異議
    人所提，其向國泰建設公司購買前述建物之不動產預定買賣
    契約書，該契約書內所附之總平面配置圖及一樓平面圖，可
    徵國泰建設公司所推出之該建案確為4 棟大樓，且第2 棟大
    樓與第3 棟大樓間，有一空地，此有影印自該不動產預定買
    賣契約書之總平面配置圖及一樓平面圖影本在卷可參，是異
    議人稱其停放該車之空地為私人土地，至堪信為真實。
  (二)次查，經本院依職權向臺北市松山地政事務所索臺北市○○
    街140 巷11弄「道路」之土地謄本，經該事務所覆以：經查
    所掌管電腦地籍資料，並無該門牌之記載，是無法提供相關
    資料等情，有臺北市松山地政事務所94年4 月12日北市松地
    三字第09430448100 號函在卷可參，是臺北市○○街140 巷
    11弄是否為「道路」，當亦足堪起疑。
  (三)再經本院至上址勘驗，該處確有4 棟大樓，異議人所有之臺
    北市○○街140 巷11弄5 號3 樓，位於第2 棟大樓內，而第
    2 棟大樓與第3 棟大樓間有一空地，即為本件異議人遭檢舉
    違規停車之處。該空地後方有一小門及小花園隔開該空地與
    空地後方之防火巷，空地前方即為臺北市○○街140 巷道路
    等情，有本院勘驗筆錄及所製之附圖、照片在卷可佐。異議
    人車停處之空地前方為臺北市○○街140 巷之道路，後方則
    為一防火巷，在空地與防火巷間，由一小門及小花園隔開，
    倘該空地非屬私人產權，何以會以小花園及小門與外之防火
    巷相隔？依此亦堪認異議人辯稱：該空地為私人產權等語，
    至堪信為真實。
五綜上所述，異議人停車地點既為私人所有之土地，且裁決機關
  亦無法舉證證明該土地已成公眾通行之道路，有公用地役關係
  存在，該土地已成為他有公物之公共用物，異議人在該處停車
  之方式，自不受道路交通安全規則、道路交通管理處罰條例之
  規範。裁決機關認其有停車位置不依規定之違規行為，尚乏所
  據，異議人之異議為有理由，自應由本院將原處分撤銷，改諭
  知異議人不罰。
六據上論斷，應依道路交通案件處理辦法第20條，裁定如主文。
中　　華　　民　　國　　94　　年　　4 　　月　　25　　日
                        交通法庭法  官  江  翠  萍
以上正本證明與原本無異。
如不服本裁定應於送達後5 日內向本院提出抗告狀。
                                書記官  范  淑  芬
中　　華　　民　　國　　94　　年　　4 　　月　　26　　日
